【裁判字號】    92,交聲,1047
【裁判日期】    920701
【裁判案由】    交管條例聲異
【裁判全文】
臺灣板橋地方法院交通事件裁定                  九十二年度交聲字第一０四七號
    原處分機關  交通部公路總局臺北區監理所
    異  議  人
    即受處分人  甲○○
右列異議人因違反道路交通管理處罰條例案件，對於交通部公路總局台北區監理所於
民國九十二年五月九日以北監自裁字裁四０－Ｄ九Ａ一五六二七五號違反道路交通管
理事件裁決書所為之處分，聲明異議，本院裁定如左：
        主  文
異議駁回。
        理  由
一、異議意旨略以：異議人於民國八十九年九月三十日二十二時許，酒後駕車行經桃
    園縣龜山鄉○○路，經警攔停檢測，呼氣酒精濃度測定值為每公升零點三六毫克
    ，超過規定標準，遂開立舉發違反道路交通管理事件通知單當場舉發異議人違反
    道路交通管理處罰條例第三十五條第一項第一款之規定，該通知單上並記載異議
    人應於八十九年十月十五日到案意旨，異議人乃於同年月十三日依規定以郵政劃
    撥方式自動繳納罰鍰新臺幣六千元整，詎時隔二年餘，交通部公路總局北區監理
    所以北監稽違字第九二－三－二七０八－五號執行單令異議人應將職業貨車駕駛
    執照交出，並自九十二年三月二十八日起至同年九月二十七日止吊扣六個月，惟
    異議人已於九十年四月間以郵政通信方式申請換發重型機車駕照迄今已逾二年，
    均換發未果，是異議人實質上已受有吊扣駕照之執行，應無再執行本件吊照之理
    由，且本件自事發至裁決書作成，已時隔二年七個月餘，該裁決書製作時效應已
    超過，不應再罰。又道路交通管理處罰條例吊扣駕照之處罰應係為避免受處分人
    再犯，以受處分人因不能駕駛之不便利而知所警惕，異議人自事發至今已二年半
    餘，未有其他違規記點紀錄，更不敢再有飲酒駕車情形，上開吊扣駕照之處分應
    否再予執行，誠有疑義，況處罰重在即時性，原處分機關本應及早執行吊扣駕照
    之處分，焉有遲至二年半後時過境遷再予執行之理。參以司法實務上，檢察官對
    於酒後駕車案件可施予「緩起訴」之做法，行政裁量亦可比照辦理，是縱認異議
    人應受處罰，亦可施以其他替代性作業，給予異議人自新機會，而非執意吊扣駕
    駛執照，危及異議人之生計，為此聲明異議云云。
二、按汽車駕駛人飲用酒類或其他類似物後其吐氣所含酒精濃度超過每公升０‧二五
    毫克以上者，不得駕車，道路交通安全規則第一百一十四條第二款定有明文。又
    汽車駕駛人，駕駛汽車經測試檢定，酒精濃度過重者，處新臺幣六千元以上一萬
    二千元以下罰鍰，並當場禁止其駕駛及吊扣其駕駛執照六個月，異議人違規時即
    九十年一月十七日修正前之道路交通管理處罰條例第三十五條第一項亦定有明文
    。次按行政執行，自處分、裁定確定之日或其他依法令負有義務經通知限期履行
    之文書所定期間屆滿之日起，五年內未經執行者，不再執行；其於五年期間屆滿
    前已開始執行者，仍得繼續執行；行政執行法第七條前段亦設有明文。再按行政
    法規中，立法者經常授權行政機關在法定構成要件該當時，得依個別具體之情況
    ，決定法律效果「是否」發生或如何發生，此即所謂「行政裁量」。行政機關在
    個案中是否有裁量權，通常必須探求法條之用語。一般而言，法條中使用「得」
    者，固常屬授權裁量之規定；惟仍有僅賦予行政機關某種權限，而與裁量無關。
    前揭道路交通管理處罰條例第三十五條規定處罰駕駛人新臺幣六千元以上一萬二
    千元以下罰鍰，固屬行政機關裁量之範圍，惟關於吊扣駕照之處罰，立法者既已
    明定併罰，行政機關即無裁量之空間。再按司法機關於審查行政處分時，依憲法
    權力分立原則，僅能審酌行政機關所為行政處分是否合法，至於妥當與否，則應
    尊重行政機關依其專業判斷所為之決定。
三、經查：本件異議人甲○○於八十九年九月三十日二十二時許，酒後駕駛車號Ｐ七
    －一０三二號自用小客車，行經桃園縣龜山鄉○○路，經桃園縣政府警察局執勤
    警員攔停檢測，其呼氣酒精濃度達每公升零點三六毫克，超過規定標準，遂以公
    警局交字第Ｄ九Ａ一五六二七五號舉發違反道路交通管理事件通知單當場舉發異
    議人違反九十年一月十七日修正前之道路交通管理處罰條例第三十五條第一項第
    一款之規定，異議人於應到案日期前自動繳納罰鍰新臺幣六千元整，惟迄未繳交
    駕駛執照，嗣原處分機關因異議人未到案繳交駕駛執照，乃於九十二年三月二十
    八日以北監稽違字第九二－三－二七０八－五號駕駛執照吊扣執行單通知異議人
    應自九十二年三月二十八日起至九十二年九月二十七日止吊扣其職業貨車駕駛執
    照六個月，異議人不服，乃於九十二年四月十日向臺灣板橋地方法院提起聲明異
    議，因程序違誤經函轉原處分機關辦理，原處分機關乃於九十二年五月九日以北
    監自裁字裁四０－Ｄ九Ａ一五六二七五號違反道路交通管理事件裁決書，裁處異
    議人罰鍰新臺幣六千元整，吊扣駕駛執照六個月，並加註罰鍰、駕照已繳納、繳
    送，異議人於收受該裁決書後，於九十二年五月二十七日再提出本件聲明異議狀
    等情，有上開裁決書、舉發違反道路交通管理事件通知單、郵政劃撥儲金存款收
    據、駕駛執照吊扣執行單、本院九十二年四月十日板院通刑昌九二交他二二字第
    一六一三五號書函等件影本附卷可稽。本件異議人對於前揭酒後駕車事實並不爭
    執，僅對於吊扣駕照之處分及執行期限有所疑義，依首揭說明，吊扣駕照之處分
    ，原處分機關並無裁量空間，倘若不依法裁罰，則原處分機關反而有未依法行政
    之違失。又異議人吊扣駕照處分之執行，依行政執行法第四十二條第二項前段、
    第三項規定，其執行期限應自九十年一月一日起算，迄今未逾五年，原處分機關
    自得執行該吊扣駕照之處分。此外，異議人爭執重型機車駕照換領未果，已有實
    質上吊扣駕照之執行云云，惟查，異議人違規時所駕駛之車輛種類為營業用小客
    車，所應吊扣之駕照種類應為小型車等級以上之職業駕駛執照，異議人既已換領
    職業貨車駕駛執照，原處分機關執行吊扣異議人所持有之職業貨車駕照，即無不
    合，異議人辯稱其重型機車駕照已受有實質上吊扣駕照之執行，應無庸再吊扣其
    職業貨車駕照云云，於法無據，委不可採。末以，異議人陳稱晚近刑事政策所重
    者在於教誨受刑人之教育刑思想，異議人已誠心悔過，應可免責云云，然而行政
    罰所重者在於行政秩序之維持，並藉由此等行政罰之方式，以預防行政秩序遭致
    破壞而影響人民之生活安全，與刑罰重在應報與教育受刑人之目的者，未可比附
    援引。綜上所述，本件違規事實明確，原處分機關援引首揭法條處異議人罰鍰新
    臺幣六千元並吊扣駕駛執照六個月，依法並無不合，異議人聲明異議意旨為無理
    由，應予駁回。
據上論斷，應依道路交通管理處罰條例第八十七條第二項，道路交通案件處理辦法第
十九條，裁定如主文。
中        華        民        國    九十二    年    七    月      一    日
                                    臺灣板橋地方法院交通法庭
                                          法  官  樊  季  康
右正本證明與原本無異。
如不服本裁定，應於裁定送達後五日內向本院提出抗告狀。
                                          書記官  馬  秀  芳
中        華        民        國    九十二    年    七    月      一    日


司法院資訊處製作；財團法人民間司法改革基金會備份。
